臺灣高雄地方法院刑事裁定　　　　　　 95年度聲判字第113號
聲　請　人　乙○○
代　理　人　林樹根律師
聲　請　人　黃振基
代　理　人　周村來律師
　　　　　　周元培律師
被　　　告　甲○○
上列聲請人等因告訴被告業務過失致死等案件，不服臺灣高等法
院高雄分院檢察署檢察長駁回再議之處分（95年度上聲議字第15
07號），聲請交付審判，本院裁定如下：
    主  文
聲請駁回。
    理  由
一、聲請人乙○○、黃振基聲請交付審判意旨略如：被告甲○○
    以駕駛營業曳引車為業，為從事業務之人，其於95年4 月14
    日上午10時40分許，駕駛車牌號碼109-HB號營業曳引車沿高
    雄縣大樹鄉○○○○○道南往北方向行駛，竟逆向穿越中央分
    隔島之缺口，欲駛至台21線溪埔巷口之檳榔攤旁購買檳榔，
    適聲請人乙○○駕駛車牌號碼VZ-9206 號自用小客車，搭載
    黃戇（死者）及王劉怡伶，沿上開省道北往南方向行駛於外
    側快車道，因煞車閃避不及而與被告甲○○之曳引車在該路
    旁發生碰撞。而聲請人乙○○所駕駛之自小客車，衡情若無
    外來狀況，當無可能偏右駛入慢車道，是聲請人乙○○所稱
    因被告甲○○逆向行駛，其在車內大喊「一部車逆向行駛」
    後，發生碰撞之情應堪採信，對照證人即聲請人乙○○車內
    搭載乘客王劉怡伶證稱：聽到有人喊了一聲，不知道怎麼撞
    上去的等語，益證聲請人上開所稱被告甲○○所駕駛之曳引
    車於發生碰撞前係行駛狀態應無疑問，是被告甲○○違反道
    路交通安全規則第97條第1 項第2 款之規定行駛，致發生本
    件車禍，造成聲請人乙○○受有傷害及黃戇死亡，自應負業
    務過失傷害及業務過失致死罪責。退部言之，縱原處分所認
    被告當時係將曳引車逆向停放於路旁等情屬實，被告甲○○
    亦違反道路交通安全規則第112 條第2 項應順向停車及同條
    第1 項第9 款之規定，其就本件車禍之發生，造成聲請人乙
    ○○受傷與黃戇死亡，亦難謂無過失等語。
二、按告訴人不服上級法院檢察署檢察長或檢察總長認再議為無
    理由而駁回之處分者，得於接受處分書後10日內委任律師提
    出理由狀，向該管第一審法院聲請交付審判。法院認為交付
    審判之聲請不合法或無理由者，應駁回之。刑事訴訟法第25
    8 條之1 、第258 條之3 第2 項前段，分別定有明文。
三、本件聲請人二人以被告涉犯業務過失致死罪及業務過失傷害
    罪，向臺灣高雄地方法院檢察署檢察官提出告訴，經該檢察
    署檢察官為不起訴處分後，聲請人二人不服，聲請再議亦經
    臺灣高等法院高雄分院檢察署檢察長以再議為無理由而駁回
    再議。聲請人分別於接受處分書後10內委任律師向本院聲請
    交付審判等情，固有前揭不起訴處分書、處分書、送達證書
    及刑事交付審判聲請狀附卷可稽。
四、惟按刑事訴訟法第258 條之1 規定，告訴人得向法院聲請交
    付審判，此係對於檢察官不起訴或緩起訴裁量權制衡之一種
    外部監督機制，此時，法院僅在就檢察官所為不起訴或緩起
    訴之處分是否正確加以審查，以防止檢察機關濫權。依此立
    法精神，同法第258 條之3 第3 項規定：法院就交付審判之
    聲請為裁定前，得為必要之調查等語，其所謂得為必要之調
    查，係指調查證據之範圍應以偵查中曾顯現者為限，不可就
    新提出之證據再為調查，亦不可蒐集偵查卷以外之證據，否
    則將與刑事訴訟法第260 條之再行起訴規定混淆不清（臺灣
    高等法院91年4 月25日刑庭會議法律問題研討意見參照）。
    又法院於審查交付審判之聲請有無理由時，除認為告訴人所
    指摘不利被告之事證未經檢察機關詳為調查或斟酌，或不起
    訴處分書所載理由違背經驗法則、論理法則或其他證據法則
    者外，不宜率予交付審判（法院辦理刑事訴訟案件應行注意
    事項第118 項參照）。至上開所謂告訴人所指摘不利被告之
    事證未經檢察機關詳為調查，係指告訴人所提出請求調查之
    證據，檢察官未予調查，且若經調查，即足以動搖原偵查檢
    察官事實之認定及處分之決定，倘調查結果，尚不足以動搖
    原事實之認定及處分之決定者，仍不能率予交付審判。
五、經查：
  (一)聲請人原告訴意旨略以：被告甲○○以駕駛營業曳引車為業
    ，為從事業務之人，其於95年4 月14日上午10時40分許，駕
    駛車牌號碼109-HB號營業曳引車沿高雄縣大樹鄉○○○○○道
    南往北方向行駛，竟為貪圖一時方便，駕駛上開車輛逆向停
    放於台21線溪埔巷口檳榔攤旁，下車購買檳榔，適聲請人乙
    ○○駕駛車牌號碼VZ-9206 號自用小客車，搭載黃戇（死者
    ）及王劉怡伶，沿上開省道北往南方向行駛，聲請人乙○○
    本應注意汽車行駛時，駕駛人應注意車前狀況，並隨時採取
    必要之安全措施，而當時日間自然光線、天候晴、路面乾燥
    無缺陷，並無不能注意之情事，聲請人乙○○竟疏未注意被
    告所駕駛之車輛逆向停放於路邊，致煞車閃避不及而發生碰
    撞，致黃戇因遭受重物撞擊導致胸腔內出血致死、聲請人乙
    ○○受有胸部挫傷、鼻部撕裂傷等傷害、王劉怡伶受有頭部
    外傷、四肢擦傷及瘀血、胸部挫傷等傷害，因認被告涉有刑
    法第276 條第2 項之業務過失致死及同法第284 條第2 項之
    業務過失傷害罪嫌云云。
  (二)臺灣高雄地方法院檢察署檢察官偵查終結後認為：訊據被告
    甲○○固坦承有於上揭時地逆向停車之事實，然堅決否認有
    何業務過失致死及業務傷害犯行辯稱：伊雖逆向行駛，但車
    禍係伊將車停妥後，下車購買檳榔，聲請人乙○○駕駛上開
    車輛經過時才發生，伊並無過失等語。經查，被告係將其所
    駕駛之曳引車逆向停放於檳榔攤旁，下車購買檳榔，隨即發
    生車禍等情，業據證人王陳玉燕即檳榔攤老闆娘於偵訊時證
    述甚詳，足見發生車禍時，被告所駕駛之車輛並非處於行進
    狀態；又被告停車處所並非不得停車之處所，且被告停車亦
    緊靠道路右側有道路交通事故現場圖、現場照片在卷可稽。
    雖被告係逆向停車，然車禍發生時被告駕駛之車輛並非處於
    行進狀態，則難謂被告之駕駛行為有何過失行為，臺灣省車
    輛行車事故覆議鑑定委員會亦同此認定，有該會95年9 月19
    日府覆議字第0950100771號函文在卷可資佐證。且本件車禍
    係肇因於聲請人乙○○駕車時未注意車前狀況及未採取必要
    之安全措施，是自難僅憑被告逆向停車，即認被告涉有上揭
    犯嫌，因認被告罪嫌不足，為不起訴處分。
  (三)又聲請人聲請再議意旨雖略以：縱認被告將車停妥，下車購
    買檳榔後，才發生本件車禍，但被告逆向停車於台21線溪埔
    巷口，對車禍之發生亦有因果關係，亦應涉有刑法之業務過
    失致死及業務過失傷害罪嫌，原檢察官採信被告所辯，認被
    告罪嫌不足，顯有未當等語。而臺灣高等法院高雄分院檢察
    署駁回聲請人再議理由略謂：本件被告所駕駛之車輛並非處
    於行進狀態；又被告停車處所並非不得停車之處所，且被告
    停車亦緊靠道路右側，有道路交通事故現場圖、現場照片在
    卷可稽，被告雖逆向停車，但其對車禍之發生無過失責任，
    已經原檢察官於不起訴之處分書詳為敘明。聲請人並未另舉
    出具體證據以供檢察官調查，此外亦查無積極證據足以證明
    被告犯行，原檢察官為不起訴處分，聲請人執意指摘原處分
    不當，其聲請再議顯無理由，而將聲請再議駁回。
  (四)前開不起訴處分及駁回再議理由暨事證，業經本院調閱前開
    卷證核閱屬實，聲請人二人雖以：本件車禍係因被告甲○○
    駕駛前開曳引車逆向行駛而發生，造成聲請人乙○○受有傷
    害，車內乘客黃戇死亡，被告甲○○禍自應負業務過失致死
    及業務過失傷害罪責，縱原處分所認被告當時係將曳引車逆
    向停放於路旁等情屬實，被告甲○○亦違反道路交通安全規
    則第112 條第2 項應順向停車及同條第1 項第9 款之規定，
    其就本件車禍之發生，造成聲請人乙○○受傷與黃戇死亡，
    亦難謂無過失為由聲請交付審判，然查：被告甲○○係將其
    所駕駛之曳引車逆向停放於檳榔攤旁，下車購買檳榔後，始
    發生車禍等情，業據被告甲○○陳明在卷，核與證人王陳玉
    燕即檳榔攤老闆娘於偵訊時證述情節相符。且依甲○○駕駛
    之曳引車行車紀錄器所示（參951 偵字第11101 號卷第40頁
    ），該曳引車於該日10時35分業已停止，而本件車禍依卷內
    資料所載則係發生於95年4 月14日上午10時40分許，由行車
    紀錄器所顯示被告停車之時間，亦與被告上開所辯未相齟齬
    ，故檢察官依卷內證據資料，認定本件車禍，係被告甲○○
    將曳引車停妥後始發生等情，難謂有何調查未臻完備之處，
    亦無其他違背經驗法則、論理法則或證據法則之情事。至聲
    請人等認被告逆向停車，就本件車禍之發生，亦有過失等語
    。惟道路交通安全規則之違反，非即係判斷就車禍之發生是
    否有過失之依據，蓋以本案為例，被告若於本件車禍發生時
    、地順向停車即無違反道路交通安全規則第112 條第2 項規
    定；若逆向停車即違反上開道路交通安全規則規定，嗣被告
    離開該車後，若均發生本件型態之車禍，則同一車體，停放
    於同一處所，僅因車頭方向不同，被告就車禍之發生即有「
    有過失」與「無過失」之差別，顯然於理不合，聲請人上開
    推論亦顯速斷。是本院認本件並無聲請人等所指摘不利被告
    之事證未經檢察機關詳為調查或斟酌，或不起訴處分書所載
    理由違背經驗法則、論理法則或其他證據法則等得據以交付
    審判之事由存在，聲請人等猶執前詞聲請交付審判，指摘原
    不起訴處分及駁回再議聲請之理由不當，復未能提出確切證
    據供本院調查參酌，揆諸依上開說明，本件交付審判之聲請
    為無理由，應予駁回。
六、依刑事訴訟法第258 條之3第2項前段，裁定如主文。
中　　華　　民　　國　　96　　年　　1 　　月　　5 　　日
             刑事第十一庭  審判長法　官  何秀燕
                                 法　官  吳金芳
                                 法  官  林揚奇
以上證明與原本無異。
不得抗告。
中　　華　　民　　國　　96　　年　　1 　　月　　5 　　日
                                 書記官  于耀文
